【裁判字號】    98,交抗,32
【裁判日期】    980220
【裁判案由】    聲明異議
【裁判全文】
臺灣高等法院高雄分院刑事裁定          98年度交抗字第32號
抗告人即
受處分人    甲○○
上列抗告人因違反道路交通管理處罰條例聲明異議案件，不服臺
灣屏東地方法院中華民國97年10月31日裁定（97年度交聲字第20
1 號），提起抗告，本院裁定如下：
    主  文
抗告駁回。
    理  由
一、抗告意旨略以：當日抗告人即異議人（下稱異議人）由跨鐵
    道路橋底下左轉至建國四路之當時起始點為跨鐵道道路底下
    之建國四路口處，並非於公園二路直行方向之紅燈停止線內
    ，故建國四路於綠燈時，左轉至建國四路（往必忠街方向）
    直行。再至距路口約15公尺左右處停下後，遭逢警方人員由
    斜對面之天主教堂聖母堂騎樓下跨接前來盤查。依當時警方
    人員於天主教堂聖母堂騎樓下所站立位置及方向，完全無法
    判定公園二路上跨鐵道路橋上和公園二路直行方向之燈光號
    誌管制燈號及異議人左轉至建國四路之當時起始點位置，且
    僅以建國四路直行方向為綠燈，推測異議人左轉至建國四路
    時之公園二路直行方向為紅燈，而逕行開立舉發，亦有不當
    。原審裁定駁回抗告人之異議，顯有不當，爰提起抗告，請
    求撤銷原裁定，另為適法之裁定。
二、汽車駕駛人，行經有燈光號誌管制之交岔路口闖紅燈者，處
    1,800 元以上5,400 元以下罰鍰，道路交通管理處罰條例第
    53條第1 項定有明文。並應依同條例第63條第1 項第3 款之
    規定記違規點數3 點。
三、經查：
  (一)異議人於97年4 月6 日14時52分許，騎乘車牌號碼YCH-889
    號機車，沿高雄市○○區○○路橋由西往東方向行駛，行經
    該路橋與建國四路交岔路口處，下路橋後公園二路方向燈光
    號誌係紅燈時向，而建國四路方向燈光號誌則為綠燈，異議
    人竟直接左轉進入建國四路，始為警攔停舉發乙情，業據證
    人即舉發員警陳進男、陳仲武分別於原審調查時，均證稱：
    「他（即異議人）是從公園橋上西向北左轉，號誌燈已經到
    公園橋下是紅燈，建國路是綠燈，他是紅燈左轉，那個紅綠
    燈已經是在公園橋下，我那時候所站的位置是在建國路上，
    我站位置距離公園路的燈號大約有50公尺，所以很確定他轉
    過來的時候公園路的燈號是紅燈，我很確定，紅綠燈是在公
    園橋下，所以他騎的方向應該可以看到紅綠燈。」、「我跟
    我同事執行路檢，看到兩部機車違規，我是開另外一個人的
    單，但是我有看到異議人是從公園路左轉進來建國路，不過
    ，我沒有看到他們從公園陸橋上左轉，還是從公園陸橋的右
    邊左轉，還是從公園陸橋的左邊左轉，因為我們有看到建國
    四路上是綠燈，所以推知公園路一定是紅燈，因此向左轉的
    他們開單。當時開單的時候我有問他們，你們是否從陸橋上
    面下來，他們回答是。」等語（見原審卷第21頁背面、第32
    頁背面）。復參以取締員警所站立之位置距離交叉路口僅約
    50公尺，並無甚遠、當日肇事時間為14時、天氣晴朗視線清
    楚、路口車流量僅異議人及其友人騎車經過等情，亦據證人
    即舉發員警陳進男於原審調查時結證明確（見原審卷第21
    頁背面）；且異議人亦自承：當日伊係左轉至建國四路後，
    距路口約15公尺處遭警盤查，而當時執勤員警則係自伊等左
    斜前方處跨街而來，該處距異議人停車處約15至20公尺（見
    本院卷第40、第41頁），足證當日執勤員警所站位置距離公
    園二路口與建國四路口僅約30至35公尺處，自無何不能眼見
    交通號誌燈時相之問題。且執勤員警當日所站位置朝向公園
    二路與建國四路口處，既能看見建國四路交通號誌為綠燈方
    向，則判定與建國四路垂直方向之公園二路為紅燈時向，亦
    無違誤之處。準此，異議人於前揭時、地，騎乘前開機車，
    於行經設有燈光號誌管制之交岔路口，闖越紅燈之事實，應
    可認定。
  (二)至於異議人另辯稱：伊當時位於公園陸橋旁通道至建國四路
    口處，未見有何樹立紅綠燈交通號誌者云云；然查異議人騎
    乘機車自公園二路左轉進入建國四路，其應遵循之號誌燈應
    係位於左斜前方公園二路的號誌燈，且如果從陸橋的右邊左
    轉進入建國四路，在甫左轉之際，所在之位置完全可以看到
    其左斜前方公園二路的號誌燈一情，亦經證人即舉發員警陳
    仲武於原審調查時結證明確（見原審卷第32頁背面）；並觀
    諸異議人自行提出其當時位於公園二路與建國四路路口處所
    在位置之照片所示，尚難認為有何「不能」見有紅綠燈交通
    號誌之事（見原審卷第39頁）。故異議人聲稱：未見有何樹
    立紅綠燈交通號誌者云云，並非實情。異議人又稱：當日伊
    係騎乘機車從公園陸橋旁通道行經建國四路口，當建國四路
    切換綠燈後，於此處「再」左轉至建國四路方向，而認其由
    跨鐵道路橋底下左轉至建國四路之當時起駛點為跨鐵道陸橋
    底下之建國四路口處，並非於公園二路直行方向之紅燈停止
    線內，故建國四路於綠燈時，左轉進至建國四路直行云云。
    然查，異議人當日係騎乘機車沿高雄市○○區○○路橋由西
    往東方向行駛，行經該路橋與建國四路交岔路口處，下路橋
    後公園二路方向燈光號誌已轉為紅燈，而建國四路方向燈光
    號誌則為綠燈，異議人直接左轉進入建國四路，始為警攔停
    舉發乙情，業據當日與異議人一同遭警盤查之侯文育，於執
    勤員警時當場自承：伊等係從陸橋上下來直接左轉等語，其
    內容經執勤員警當場錄音，並經原審勘驗明確，亦有勘驗筆
    錄1 份附卷足憑（見原審卷第33頁背面），異議人上開所辯
    ，純屬事後卸責之詞，不足為信。
四、綜上所述，異議人前開所辯，均係卸責之詞，要無足採，本
    件違規事證明確，異議人之違規事實堪予認定。原處分機關
    援引道路交通管理處罰條例第53條第1 項及第63條第1 項第
    1 款等規定，據以裁處異議人罰鍰1,800 元，並記違規點數
    3 點，核無違誤。原審認本件異議無理由，所為異議駁回之
    裁定，於法並無不合。抗告意旨猶執前詞，指摘原裁定不當
    ，難認有理由，應予駁回。
據上論斷，應依道路交通案件處理辦法第26條，刑事訴訟法第41
2 條，裁定如主文。
中    華    民    國    98    年    2     月    20    日
                  刑事第四庭    審判長法  官  蕭權閔
                                      法  官  李嘉興
                                      法  官  吳進寶
以上正本證明與原本無異。
不得再抗告。
中    華    民    國    98    年    2     月    20    日
                                      書記官  林佳蓉


司法院資訊處製作；財團法人民間司法改革基金會備份。
